臺灣高等法院臺南分院刑事判決
                                    110年度上易字第311號
上  訴  人  
即  被  告  林建廷


選任辯護人  莊信泰律師
上列上訴人因詐欺案件，不服臺灣臺南地方法院109年度易字第6
77號110年3月23日第一審判決（起訴案號：臺灣臺南地方檢察署
109年度偵字第4230號），提起上訴，本院判決如下：
    主  文
原判決撤銷。
林建廷犯詐欺取財罪，處有期徒刑柒月。緩刑肆年，並應依附件
即本院民國110年10月26日110年度附民字第197號和解筆錄所載
和解條件履行。
    事  實
一、林建廷為址設臺南市○○區○○路0段00○00號之「○○車膜行」合
    夥人之一，李佳紋則於民國107年12月至108年6月29日間在
    該車膜行擔任學徒，從事車輛包膜之工作。詎林建廷明知其
    本身並無意願及能力進行外匯車買賣之投資，竟意圖為自己
    不法之所有，基於詐欺取財之犯意，於107年12月間至108年
    1月7日前之某日，向李佳紋佯稱其有管道可投資外匯車買賣
    ，即從國外買車進來後再轉手賣掉以賺取差價，3個月之後
    獲利可達數十萬元云云，致李佳紋陷於錯誤，因而於108年1
    月7日，在臺南市○○區、上開車膜行附近之某萊爾富便利商
    店，交付新臺幣（下同）90萬元予林建廷，做為投資外匯車
    買賣之款項。嗣李佳紋發覺林建廷並未將上開款項投資於外
    匯車買賣，亦拒不返還上開款項，經多次催討未果遂提告，
    而經警循線查悉上情。
二、案經李佳紋訴由臺灣臺南地方檢察署檢察官偵查起訴。
    理  由
壹、證據能力部分：
    本判決下列所引用被告以外之人於審判外之言詞及書面陳述
    ，檢察官及被告、辯護人於本院審理時均表示不爭執其證據
    能力，同意作為證據等語（見本院卷第76頁），本院審酌上
    開證據資料製作時之情況，並無違法不當或證明力明顯過低
    之瑕疵，認為以之作為證據應屬適當，依刑事訴訟法第159
    條之5第1項之規定，應認前揭證據資料有證據能力。至本判
    決所引用之非供述證據，亦查無非法或不當取證之情事，復
    為證明本件犯罪事實所必要之重要關係事項，並經本院依法
    進行調查，是依刑事訴訟法第158條之4規定之反面解釋，應
    認均有證據能力，合先敘明。
貳、認定犯罪事實所憑之證據及理由：
一、上揭犯罪事實，業據被告於本院審理時坦承不諱（見本院卷
    第72、114、126頁），核與證人即告訴人李佳紋於警詢、偵
    查及原審（見偵一卷第23至25頁、偵一卷第123至125頁、偵
    二卷第17至19頁、原審卷第226至270頁）、證人李怡萱於偵
    查及原審、張凱齊於偵查、邱俊賢於偵查及原審、姚惟恩於
    原審證述之情節均大致相符（見偵二卷第23至24頁、原審卷
    第270至286頁、偵一卷第169至171頁、原審卷第389至401頁
    、第286至307頁），並有證人李怡萱與被告林建廷間通話之
    錄音譯文1份及錄音光碟1片、告訴人與被告間對話之錄音譯
    文1份及錄音光碟1片（見偵一卷第75至77、133、177頁）、
    臺灣臺南地方檢察署108年12月25日檢事官勘驗報告書（證
    人李怡萱、張榮麟與被告通話光碟）（見偵一卷第143至144
    頁）、臺灣臺南地方檢察署109年1月6日檢事官勘驗報告書
    （告訴人李佳紋與被告對話光碟）（見偵一卷第145頁）、
    林建廷玉山銀行帳號0000-000-000000號帳戶存摺封面影本
    及內頁交易明細、張榮麟與林建廷對話之譯文、被告與告訴
    人108年2月27日、同年3月26日、同年6月17日透過Messenge
    r通訊軟體之對話紀錄、存摺內頁交易明細翻拍照片1張、證
    人李怡萱中國信託商業銀行信用貸款資料1份、中國信託商
    業銀行股份有限公司109年8月20日中信銀字第109224839206
    107號函所附李怡萱開戶基本資料、李怡萱之放款帳戶還款
    交易明細、存款帳戶交易明細及自動化交易LOG財金交易資
    料各1份、台新國際商業銀行109年12月29日台新作文字第10
    929442號函所附告訴人開戶基本資料、告訴人所有之帳號00
    000000000000號帳戶107年7月1日至108年8月30日之交易明
    細1份、中國信託商業銀行股份有限公司110年1月14日中信
    銀字第110224839010266號函暨所附告訴人開戶基本資料、
    帳戶交易明細、交易明細及自動化交易LOG財金交易資料各1
    份、中華郵政股份有限公司110年1月19日儲字第1100015548
    號函暨所附告訴人開戶基本資料1份、原審110年1月25日公
    務電話紀錄、永豐商業銀行110年1月19日作心詢字第110011
    3111號函暨所附告訴人帳號000-00000000000帳戶基本資料
    及交易明細1份、台新國際商業銀行110年1月22日台新作文
    字第11001136號函暨附告訴人李佳紋自107年10月1日起至10
    8年7月31日止之交易明細（見偵一卷第53至61、79、115至1
    19頁、偵二卷第25至27頁、原審卷第87至105、129至143頁
    、185至209、211至213、219、321至344、351至358頁）附
    卷可參，足認被告上開任意性自白核與事實相符，應堪採信
    。綜上，本案事證明確，被告犯行洵堪認定，應依法論科。
二、論罪：
    核被告所為，係犯刑法第339條第1項之詐欺取財罪。
三、本院撤銷改判之理由：
（一）原審認被告罪證明確，而予以論罪科刑，固非無見。惟查
      ：（1）刑事審判之量刑，在於實現刑罰權之分配的正義
      ，故法院對科刑判決之被告量刑，應符合罪刑相當原則，
      使罰當其罪，以契合人民之法律感情，此所以刑法第57條
      明定科刑時應審酌一切情狀，尤應注意該條所列各款情形
      ，以為科刑輕重之標準；犯罪所生之危險或損害、行為人
      犯罪後之態度，為刑法第57條第1項第9款、第10款所定量
      刑審酌事項之一，是行為人犯後悔悟之程度，是否力謀恢
      復原狀或與被害人達成和解，及其後是否能確實履行和解
      條件，以彌補被害人之損害，均攸關於法院判決量刑之審
      酌。經查：被告於本院審理中業已坦承犯行，並先於本院
      110年8月20日調解庭時當場給付現金30萬元予告訴人，嗣
      並與告訴人達成和解，剩餘部分則以附件和解筆錄之分期
      給付方式清償，此有本院刑事庭調解事件進行單、110年1
      0月26日110年度附民字第197號和解筆錄各1份在卷可憑（
      見本院卷第107、133頁），是原審未及審酌上情，已有未
      洽。（2）另被告既已於本院先返還告訴人30萬元，剩餘
      部分並達成和解以分期給付方式清償，業如前述，原審就
      此部分未及審酌，仍諭知未扣案之犯罪所得80萬元沒收及
      追徵，亦有未當。是被告上訴意旨以原判決未及審酌刑法
      第57條事項，請求從輕量刑，為有理由，應由本院將原判
      決撤銷改判。
（二）量刑：
　　　爰以行為人之責任為基礎，審酌被告不思循正當途徑獲取
      所需，竟恣意向告訴人詐得財物，足見其法治觀念薄弱，
      顯然欠缺對他人財產權之尊重，所為實應予非難；復考量
      被告犯罪手段及情節，且告訴人遭詐騙金額高達90萬元，
      犯罪情節非輕，本應嚴懲，惟念其於本院審理時，已坦承
      全部犯行，並先給付30萬元，再與告訴人達成和解，業如
      前述，顯見其犯後已有悔意之態度，兼衡其前並無任何前
      科之素行，有臺灣高等法院被告前案紀錄表1份在卷可查
      ，暨其於原審審理中自述所受教育程度為高職畢業、已婚
      、有1名12歲子女、目前從事車輛包膜工作、月收入約10
      萬元、須扶養父親等智識程度及家庭經濟生活狀況（見原
      審卷第417頁）等一切情狀，量處如主文第2項所示之刑，
      以示懲儆。
（三）沒收部分之說明：
　　　按犯罪所得已實際合法發還被害人者，不予宣告沒收或追
      徵，刑法第38條之1第5項定有明文。又宣告前二條之沒收
      或追徵，有過苛之虞、欠缺刑法上之重要性、犯罪所得價
      值低微，或為維持受宣告人生活條件之必要者，得不宣告
      或酌減之，刑法第38條之2第2項亦有明定。考其立法目的
      ，係因過往犯罪行為人之犯罪所得，不予宣告沒收，以供
      被害人求償，但因實際上被害人因現實或各種因素，卻未
      另行求償，反致行為人因之保有犯罪所得。是修正後刑法
      之沒收、追徵不法利得條文，係以杜絕避免行為人保有犯
      罪所得為預防目的，並達成調整回復財產秩序之作用，故
      以「實際合法發還」作為封鎖沒收或追徵之條件。然因個
      案中，被告仍可能與被害人達成和解、調解或其他民事上
      之解決，而以之賠償、彌補被害人之損失，此種將來給付
      之情狀，雖未「實際合法發還」，仍無礙比例原則之考量
      及前揭「過苛條款」之適用，是應考量個案中將來給付及
      分配之可能性，並衡量前開「過苛條款」之立法意旨，仍
      得以之調節而不沒收或追徵。經查，本件被告詐欺所得之
      款項共90萬元，分別已於原審及本院返還10、30萬元予告
      訴人，此部分之犯罪所得自應認已實際合法發還予被害人
      ，依刑法第38條之1第5項規定，不予宣告沒收或追徵。至
      其餘犯罪所得50萬元部分，雖未扣案，惟被告已以70萬元
      分期給付之方式，與告訴人成立和解，倘再依刑法第38條
      之1第1項、第3項規定，諭知沒收或追徵被告此部分之犯
      罪所得，將使被告面臨重複追償之不利益，若被告確實履
      行和解內容，實足以達剝奪其犯罪利得之立法目的，如被
      告未能履行，告訴人亦得持上開和解筆錄為民事強制執行
      名義，逕對被告之財產聲請強制執行，亦可達沒收制度剝
      奪被告犯罪利得之立法目的，故認就被告此部分犯罪利得
      若再予以沒收，容有過苛之虞，爰依刑法第38條之2第2項
      規定，不予宣告沒收或追徵。
四、緩刑之宣告：
　　查被告前未曾受有期徒刑以上刑之宣告，有臺灣高等法院被
    告前案紀錄表1紙在卷可稽，其因一時失慮，犯下本案，犯
    後已於本院審理時坦認犯行，非無悔意，並審酌被告業與告
    訴人達成和解，告訴代理人亦當庭表示是否對被告宣告附條
    件之緩刑，請本院審酌等語（見本院卷第129頁），是被告
    經此偵、審程序及科刑之教訓，當知所警惕，信無再犯之虞
    ，本院因認被告所宣告之刑以暫不執行為適當，依刑法第74
    條第1項第1款之規定，宣告緩刑4年，以啟自新。又為督促
    被告日後能按期履行上開和解條件，以保障告訴人之權益，
    爰依刑法第74條第2項第3款規定，命被告應依附件即本院11
    0年10月26日110年度附民字第197號和解筆錄所載和解成立
    內容之條件履行。被告此項緩刑之負擔，乃緩刑宣告附帶之
    條件，依刑法第75條之1第1項第4款之規定，違反上開所定
    負擔情節重大，足認原宣告之緩刑難收其預期效果，而有執
    行刑罰之必要者，得由檢察官向法院聲請撤銷緩刑之宣告，
    併此敘明。
據上論斷，應依刑事訴訟法第369條第1項前段、第364條、第299
條第1項前段，刑法第339條第1項、第74條第1項第1款、第2項第
3款，刑法施行法第1條之1第1項，判決如主文。　
本案經檢察官蔡宗聖提起公訴，檢察官王全成到庭執行職務。
中　　華　　民　　國　　110 　年　　11　　月　　9 　　日
                  刑事第四庭    審判長法　官  郭玫利   
　　　　　　　　　　　　　　　　　　  法　官  陳金虎  
　　　　　　　　　　　　　　　　　　  法　官  林臻嫺
以上正本證明與原本無異。
不得上訴。
　　　　　　　　　　　　　　　　　　　書記官  楊宗倫　　
中　　華　　民　　國　　110 　年　　11　　月　　9 　　日
附錄本案論罪科刑法條：
中華民國刑法第339條
（普通詐欺罪）
意圖為自己或第三人不法之所有，以詐術使人將本人或第三人之
物交付者，處5年以下有期徒刑、拘役或科或併科50萬元以下罰
金。
以前項方法得財產上不法之利益或使第三人得之者，亦同。
前二項之未遂犯罰之。

卷宗清單 1.偵一卷：臺灣臺南地方檢察署108年度他字第4656號偵查卷宗 2.偵二卷：臺灣臺南地方檢察署109年度偵字第4230號偵查卷宗 3.原審卷：臺灣臺南地方法院109年度易字第677號刑事卷宗 4.本院卷：臺灣高等法院臺南分院110年度上易字第311號刑事卷宗 

附件
           和　解　筆　錄                                                           110年度附民字第197號      原　告　李佳紋              　代理人  劉展光律師                                    　被　告　林建廷        　以上當事人間110年度附民字第197號就本院110年度上易字第311 　號一案刑事附帶民事訴訟事件，於中華民國110年10月26日上午   　10時，在本院刑事第九法庭公開審判時，試行和解成立。茲記其 　大要如下：    一、出席人員：     審判長法  官　郭玫利              法  官　陳金虎            法　官  林臻嫺            書記官　楊宗倫     二、到庭和解關係人：        原告代理人    劉展光律師  到       被　    告　  林建廷      到    三、和解成立內容：     1.被告願於民國(下同) 110年10月31日以前給付原告新台幣(      下同)伍拾萬元。     2.如未依上開約定履行，被告應給付原告柒拾萬元，自110年1      1月20日起，於每月20日前給付貳萬元，至給付完畢止，如       有一期未履行，視為全部到期。          3.給付方式：匯款至中國信託銀行○○分行、帳號:000000000    000、戶名:李怡萱。      4.原告其餘請求拋棄。    四、以上筆錄當庭給閱承認並無異議後始簽名於後：                  原告代理人   劉展光律師                     被    　告   林建廷 中　　華　　民　　國　 110　　年　　10　　月　　26　　日                   臺灣高等法院臺南分院刑事第四庭  　　　　　　　　        書 記 官  楊宗倫                         審 判 長  郭玫利